【裁判字號】    99,台上,3912
【裁判日期】    990624
【裁判案由】    妨害自由
【裁判全文】
最高法院刑事判決            九十九年度台上字第三九一二號
上  訴  人  甲○○
選任辯護人  莊柏林律師
上列上訴人因妨害自由案件，不服台灣高等法院中華民國九十七
年八月二十日第二審判決（九十七年度上訴字第二四五二號，起
訴案號：台灣台北地方法院檢察署九十六年度偵續字第七九九號
），提起上訴，本院判決如下：
    主  文
上訴駁回。
    理  由
一、妨害自由部分：
按刑事訴訟法第三百七十七條規定：上訴於第三審法院，非以判
決違背法令為理由，不得為之。是提起第三審上訴，應以原判決
違背法令為理由，係屬法定要件，如果上訴理由書狀未依據卷內
訴訟資料，具體指摘原判決不適用何種法則或如何適用不當，或
所指摘原判決違法情事，顯與法律規定得為第三審上訴理由之違
法情形，不相適合時，均應認其上訴為違背法律上之程式，予以
駁回。本件原判決綜合全案卷證資料，本於事實審法院之推理作
用，認定上訴人甲○○妨害自由之犯行明確，因而維持第一審論
處上訴人以其他非法方法剝奪人之行動自由罪刑（已依中華民國
九十六年罪犯減刑條例規定予以減刑），駁回上訴人在第二審之
上訴。均已依據卷內資料，詳敘調查、取捨證據之結果及憑以認
定犯罪事實之心證理由。對於上訴人否認有上開犯行，辯稱：「
伊與告訴人楊麗春進入會議室後，門並無鎖上，且楊麗春坐位較
靠近門邊，可輕易離開，伊固因激動而說話大聲，然楊麗春所述
均係子虛烏有之事，伊與楊麗春僅一般友人並非男女朋友，亦不
曾同居，楊麗春遽謂伊擋在門口係編篡事實，況伊果有恐嚇楊麗
春，何以其可笑嘻嘻離開。證人潘富三所陳亦非真實，而柯金柱
律師已陳明並無聽聞伊妨害自由犯行，原審遽認柯律師有記憶錯
誤之情，亦有未當」云云，經綜合調查證據之結果，認不可採，
亦分別在判決內詳予指駁，並說明其理由。原判決所為論述，核
與卷證資料相符，從形式上觀察，並無違背法令之情形。查證據
之取捨及事實之認定，均為事實審法院之職權，倘其採證認事並
未違背證據法則，自不得任意指為違法而執為適法之第三審上訴
理由。原判決已就相關事證詳加調查論列，復綜合上訴人之部分
自白及證人楊麗春、柯金柱、潘富三之證言等證據，參互斟酌判
斷，因而認定上訴人確有上揭犯行，係合乎推理之邏輯規則，尚
非原審主觀之推測，核與經驗及論理法則並不相違背，且亦非僅
憑楊麗春之證言，即為上訴人不利之認定，難認有何採證違法之
情事。而上訴人與楊麗春於會議室協調時所坐位置，如何非可執
為認定上訴人有無妨害自由之事由；上訴人所稱與楊麗春並非男
女朋友，亦無同居關係云云，如何顯非真實；上訴人所辯楊麗春
事後係笑嘻嘻離開云云，何以難以採信；及柯金柱所稱會議室之
門未鎖一節，如何顯係記憶錯誤等情，已據原判決於理由內闡述
甚詳（見原判決第五頁，理由二之(三)(四)）。上訴意旨無視於原判
決此部分論述，仍執陳詞，重為事實之爭辯，亦與法律所規定得
上訴第三審之理由不相適合。又審判期日調查之證據，係指與待
證事實有重要關係，在客觀上顯有調查必要性之證據而言，故其
範圍並非漫無限制，必其證據與判斷待證事實之有無，具有關連
性，得據以推翻原判決所確認之事實，而為不同之認定，若僅係
枝節性問題，或所證明之事項已臻明瞭，當事人聲請調查之證據
，僅在延滯訴訟，自均欠缺其調查之必要性，原審未依聲請為無
益之調查，自無違法可言。上訴人於原審言詞辯論前雖曾請求對
證人潘富三進行測謊，以證明潘富三出具之證明書內容為不實等
情，惟原判決已敘明潘富三於第一審到庭結證明確，故無測謊之
必要（見原判決第六頁），亦即已敘明不予測謊為無益調查之理
由，核無違法可言。另證明同一事實之證據，如有二種以上，而
其中一種之證據縱有違證據法則，然如除去該部分，綜合案內其
他證據，仍應為同一事實之認定者，則原審此項違誤並不影響於
判決，即不得指有調查職責未盡及判決理由不備或矛盾之違法。
本件原判決認定上訴人有本件妨害自由之犯行，如上所述，並非
專以上訴人於偵查中之供述為主要證據，是縱該偵查中自白鎖門
不讓楊麗春出去之供述有如上訴人所指記載錯誤之違法，然本件
除去該部分證據，綜合案內其他所有之證據，仍應為同一事實之
認定，並不影響於原判決之主旨，亦不能即認原判決違背法令。
其餘上訴意旨，則係就屬原審採證認事職權之行使及原判決已說
明事項，徒憑己見，任意指摘，且仍為單純事實之爭辯，均不能
認已具備第三審上訴理由之形式要件。依上揭說明，其上訴違背
法律上之程式，應就其妨害自由部分予以駁回。
二、恐嚇危害安全部分：
按上訴得對於判決之一部為之；未聲明為一部者，視為全部上訴
；又刑事訴訟法第三百七十六條所列各罪之案件，經第二審判決
者，不得上訴於第三審法院，刑事訴訟法第三百四十八條第一項
、第三百七十六條定有明文。本件上訴人甲○○因妨害自由案件
，不服原審判決提起上訴，並未聲明為一部上訴，自應視為全部
上訴。惟原判決關於依刑法第三百零五條論處上訴人恐嚇危害安
全罪刑部分，核屬刑事訴訟法第三百七十六條第一款之案件，依
首開說明，既經第二審判決，自不得上訴於第三審法院，上訴人
猶對此部分提起上訴，顯為法所不許，應予駁回。
據上論結，應依刑事訴訟法第三百九十五條前段，判決如主文。
中    華    民    國  九十九  年    六    月  二十四  日
                      最高法院刑事第二庭
                          審判長法官  莊  登  照
                                法官  陳  世  淙
                                法官  徐  昌  錦
                                法官  許  錦  印
                                法官  葉  麗  霞
本件正本證明與原本無異
                                      書  記  官
中    華    民    國  九十九  年    六    月   三十   日
                                                      m

司法院資訊處製作；財團法人民間司法改革基金會備份。
